---
title: "Estadisticas Policiales 2021"
author: "Andrea Padilla Elizondo C19260"
date: "2022-06-15"
output:
  html_document:
    code_folding: hide
    theme: readable
    toc: true
    toc_depth: 5
    toc_float:
      collapsed: false
      smooth_scroll: false
---

```{r setup, include=FALSE}
knitr::opts_chunk$set(echo = TRUE)
```

## **Carga de Paquetes**

```{r , message=FALSE}
### Carga de paquetes de R
library(dplyr)
library(ggplot2) 
library(plotly) 
library(DT) 
library(rgdal) 
library(readxl)
library(readr)
library(lubridate)
```

## **Tabla interactiva con el paquete DT**
#### Preparativos

```{r, carga de datos}
# Carga de datos de Datos
estadisticas_policiales <-
  readxl::read_excel("C:/Users/User/Downloads/estadisticaspoliciales2021.xls")
```

```{r, trasformacion}
# Transformacion de la Fecha
estadisticas_policiales$Fecha <- as.Date(estadisticas_policiales$Fecha, format = "%d/%m/%Y")
```


#### Tabla de estadisticas policiales del 2021 en Costa Rica
```{r, estadisticas}
estadisticas_policiales %>%
  dplyr::select(Delito,
                Fecha,
                Victima,
                Edad,
                Genero,
                Provincia,
                Canton) %>%
  datatable(
    colnames = c(
      "Delito",
      "Fecha",
      "Víctima",
      "Edad",
      "Género",
      "Provincia",
      "Cantón"
    ),
    options = list(
      pageLength = 5,
      language = list(url = '//cdn.datatables.net/plug-ins/1.10.11/i18n/Spanish.json')
    )
  )
```

## **Gráficos Estadisticos** 

#### Gráfico de Cantidad de Delitos por Tipo 

```{r, gráfico de Cantidad por tipo}
grafico_estadisticas_portipo <-
estadisticas_policiales %>%
count(Delito) %>%
ggplot(aes(x = reorder(Delito, n), y = n)) +
geom_bar(stat = "identity") +
ggtitle("Cantidad de Delitos por Tipo") +
xlab("Tipo") +
ylab("Cantidad de Delito") +
coord_flip() + 
theme_minimal()

ggplotly(grafico_estadisticas_portipo)
```

#### Gráfico de Cantidad de Delitos por mes 

##### Preparativos 
```{r, Delitos por mes}
estadistica_pormes <- estadisticas_policiales %>% mutate(fecha_mes = lubridate::month(Fecha)) 
nombres_estadisca <- c("Enero", "Febrero", "Marzo", "Abril", "Mayo", "Junio", "Julio", "Agosto", "Septiembre", "Octubre", "Noviembre")
``` 


```{r, grafico por mes}
grafico_delito_mes <-
estadistica_pormes %>%
count(fecha_mes) %>%
ggplot(level = levelorder, (aes(x = reorder(nombres_estadisca, fecha_mes), y = n))) +
geom_bar(stat = "identity") +
ggtitle("Cantidad de Delitos por mes") +
xlab("Mes del año") +
ylab("Cantidad de Delito") +
theme_minimal( )

ggplotly (grafico_delito_mes)

```

#### Gráfico de Proporciones del Delito según el Género

```{r, gráfico de genero}
grafico_por_genero <-
  estadisticas_policiales %>%
  ggplot(aes(x = Delito, fill = Genero)) +
  geom_bar(position = "fill") +
  ggtitle("proporción de Delitos según el Género") +
  xlab("Género") +
  ylab("Proporciones") +
  labs(fill = "Delito") +
  theme_minimal()

ggplotly(grafico_por_genero) 
```


#### Gráfico de Cantidad de Delitos para San José, Alajuela, Cartago y Heredia 

```{r grafico-delito-cantones}
grafico_delito_cantones <-
  estadisticas_policiales %>%
  count(Canton) %>%
  filter(Canton == "SAN JOSE" |
           Canton == "ALAJUELA" |
           Canton == "CARTAGO" | Canton == "HEREDIA") %>%
  ggplot(aes(x = reorder(Canton, n), y = n)) +
  geom_bar(stat = "identity") +
  ggtitle("Cantidad de Delitos en San José, Alajuela, Cartago y Heredia") +
  xlab("Cantón") +
  ylab("Cantidad") +
  theme_minimal()

ggplotly(grafico_delito_cantones)
```

## **Bibliografía**

Datos abiertos del Organismo de Investigación Judicial (OIJ). (30, noviembre, 2020). Estadisticaspoliciales2021 [Base de datos]. Recuperado de https://sitiooij.poder-judicial.go.cr/index.php/ayuda/servicios-policiales/servicios-a-organizaciones/indice-de-transparencia-del-sector-publico-costarricense/datos-abiertos